臺灣板橋地方法院民事判決　　　　　　 95年度簡上字第236號
上　訴　人　丁○○
被上訴人　　萬泰商業銀行股份有限公司
法定代理人　乙○○
訴訟代理人　丙○○
　　　　　　甲○○
上列當事人間請求清償債務事件，上訴人對於中華民國95年10月
17日臺灣板橋地方法院板橋簡易庭95年板簡字第3040號第一審判
決提起上訴，經本院於96年3 月28日言詞辯論終結，判決如下：
    主  文
上訴駁回。
第二審訴訟費用新台幣貳仟肆佰玖拾元由上訴人負擔。
   事實及理由
壹、程序上理由
    債權人以各連帶債務人為共同被告提起給付之訴，被告一人
    提出非基於其個人關係之抗辯為有理由者，對於共同被告各
    人即屬必須合一確定，自有民事訴訟法第56條第1 款規定之
    適用。本件上訴人係以不願意擔任連帶保證人為抗辯，係基
    於其個人關係之抗辯，揆之前開規定之反面解釋，其上訴效
    力自不及於另一連帶債務人李文炳，先予敘明。
貳、實體上理由
一、被上訴人起訴主張：李文炳於民國（下同）94年8 月間邀同
    上訴人丁○○為連帶保證人向被上訴人申請分期購貨貸款新
    台幣（下同）160,265 元向階梯股份有限公司（下稱階梯公
    司）購買階梯行動學習網之消費商品，貸款期間自94年8 月
    15日起至97年7 月15日止，依年金法按月平均攤還本息，每
    期分別繳付4579元，逾期繳款時，債務全部視為到期，應負
    一次全部清償之責，並依逾期應繳總額，按年息百分之18
    計算遲延違約金，自94年9 月15日開始繳息。詎料李文炳自
    94年11月15日起即未依約繳款，帳款尚餘151,107 元未按期
    給付，經被上訴人屢次催索均不置理，並提出分期購貨貸款
    申請書暨契約書影本各1 件為證，爰依分期付款及連帶保證
    契約請求上訴人與李文炳應連帶給付上訴人151,107 元及其
    違約金（原審為被上訴人全部勝訴之判決）。至於李文炳邀
    同上訴人與被上訴人成立消費借貸契約，由被上訴人擔任連
    帶保證人，李文炳另與階梯公司成立買賣契約，李文炳指示
    被上訴人逕將消費借貸款應給付予第三人階梯公司，已代李
    文炳支付買賣價金，消費借貸與買賣契約本屬二事及標的，
    分屬三方關係，李文炳自不得以與階梯公司間之買賣關係爭
    執事由對抗被上訴人，上訴人僅為本件消費借貸契約之連帶
    保證人，李文炳既未抗辯消費借貸契約之事實，上訴人自不
    得以李文炳或得對抗階梯公司之事由據以對抗被上訴人，因
    此，上訴人抗辯以被上訴人未將款項匯款予上訴人，並無理
    由，上訴人既已自認擔任系爭分期貸款契約之連帶保證人，
    自應依法負連帶保證之責等語，並聲明駁回上訴。
二、上訴人抗辯：上訴人因發現階梯公司之教學不當，欲終止契
    約辦理退費，但被上訴人卻未經通知連帶保證人即上訴人，
    逕將貸款之款項撥款予階梯公司，造成上訴人無法退費，而
    階梯公司要求違約賠償，亦不願辦理退費，本件係階梯公司
    與被上訴人變相吸金，顯有不當，上訴人不同意在擔任本件
    消費借貸契約之連帶保證人云云，並聲明原判決廢棄，不利
    於上訴人之部分廢棄，前開廢棄部分駁回被上訴人在第一審
    之訴。
三、得心證之理由
（一）按債之關係，指一方當事人得對他方當事人請求一定給付
      的法律關係，具有所謂之相對性。僅特定人得向特定人主
      張，契約既屬債之關係，則除當事人另有約定（如民法第
      269 條之第三人利益契約）或法律另有規定（即債之關係
      物權化，如土地法第79條之1 預告登記及民法第425 條買
      賣不破租賃等）外，契約僅有拘束當事人之效力。換言之
      ，僅契約當事人之一方得對契約當事人之他方，為契約內
      容之主張及請求。本件李文炳與被上訴人間存有消費借貸
      契約，其債之給付在於交付借款及清償借款，李文炳與階
      梯公司公司間則存有買賣契約，其債之給付在於交付標的
      物（或提供服務）及買賣價金，依據分期貸款契約書第3
      條之約定，被上訴人係基於李文炳之指示，逕為給付上訴
      人與階梯公司間之買賣價金，李文炳自不得執其與階梯公
      司間之買賣契約關係之抗辯事由，對抗與被上訴人間所存
      之消費借貸關係，且依據前開契約書之約定，李文炳已指
      示被上訴人逕為撥款予階梯公司，自無再通知上訴人或將
      款項撥付於上訴人或李文炳之必要，上訴人此部份抗辯，
      顯屬無據。再者，上訴人為系爭消費借貸契約之連帶保證
      人，自不得以李文炳與階梯公司之買賣契約關係之對抗事
      由對抗被上訴人。
（二）況李文炳申請分期貸款之目的，在於向被上訴人貸款後，
      購買階梯公司之商品及服務，被上訴人擔任系爭消費借貸
      之連帶保證人，若上訴人認為當時擔任李文炳之連帶保證
      人，對其不利，自可於簽約時拒絕擔任，自難以事後李文
      炳已發生未按期付款之事實，上訴人應負擔連帶保證責任
      時，反而指摘被上訴人變相吸金，自不足取。
（三）依據分期購貨貸款契約書第6 條約定：「丙方（即上訴人
      ）無條件同意於甲方及丙方完全履行本契約之各項義務前
      ，與甲方及丙方負連帶債務關係，於甲方（借款人）及丙
      方未依約履行時，丙方應負連帶給付之責」，準此，依據
      前開約定，被上訴人本於連帶保證之關係，請求上訴人與
      李文炳連帶給付被上訴人新台幣151,107 及其違約金，為
      有理由，應予准許，原審判命上訴人如數給付，並依職權
      告假執行，於法並無不合。上訴意旨指摘原判決不當，求
      予廢棄改判，為無理由，應予駁回其上訴。
四、據上論結，本件上訴為無理由，依民事訴訟法第436 條之1
    第3 項、第449 條第1 項、第78條，判決如主文。
中　　華　　民　　國　　96　　年　　4 　　月　　17　　日
             民事第三庭審判長法　  官　朱耀平
                             法　  官　許月珍
                             法    官　徐玉玲
以上正本證明與原本無異
不得上訴
中　　華　　民　　國　　96　　年　　4 　　月　　17　　日
                             書 記 官　朱家惠
